【裁判字號】    98,台上,2443
【裁判日期】    980507
【裁判案由】    常業詐欺
【裁判全文】
最高法院刑事判決            九十八年度台上字第二四四三號
上  訴  人  甲○○
                    號
選任辯護人  林辰彥律師
            林傳哲律師
            陳冠州律師
上列上訴人因常業詐欺案件，不服台灣高等法院台中分院中華民
國九十七年八月十四日第二審更審判決（九十七年度上更(二)字第
九八號，起訴案號：台灣台中地方法院檢察署九十四年度偵字第
二五四八、三四四七號），提起上訴，本院判決如下：
    主  文
上訴駁回。
    理  由
按刑事訴訟法第三百七十七條規定，上訴於第三審法院，非以判
決違背法令為理由，不得為之。是提起第三審上訴，應以原判決
違背法令為理由，係屬法定要件。如果上訴理由書狀並未依據卷
內訴訟資料，具體指摘原判決不適用何種法則或如何適用不當，
或所指摘原判決違法情事，顯與法律規定得為第三審上訴理由之
違法情形，不相適合時，均應認其上訴為違背法律上之程式，予
以駁回。本件上訴意旨略以：(一)民國九十四年二月二日修正公布
，九十五年七月一日施行之刑法，已刪除第三百四十條常業詐欺
罪規定，而第二十八條關於共同正犯可罰性要件之範圍亦已限縮
，剔除「陰謀共同正犯」及「預備共同正犯」。比較新舊法結果
，以修正後刑法有利被告，原判決仍適用修正前刑法規定，尚有
未洽。(二)上開修正刑法已刪除第五十六條連續犯規定，原判決附
表一編號十八所示犯行，原既未經起訴，與起訴部分即應分論併
罰，自不應認屬本案起訴之範圍。(三)黃靖婷參與之犯罪行為，較
上訴人甲○○多，且參與之期間亦較上訴人長，犯罪後態度避重
就輕，較上訴人坦然以對為差，原判決量處上訴人有期徒刑一年
，而對黃靖婷則諭知緩刑，除不符比例原則外，亦違平等原則。
(四)原判決未適用刑法第五十九條酌量減輕其刑，及宣告緩刑，有
判決不適用法則與理由矛盾之違法。惟查原判決依憑上訴人在警
詢、偵查及原審之供述，原判決附表一編號十五至十八所示被害
人於警詢之指訴，卷附監視器翻拍照片、匯款證明資料或交易明
細表、通訊監察紀錄表、扣案如原判決附表二所示之物等證據，
資以認定上訴人常業詐欺犯行。因而撤銷第一審關於上訴人部分
之判決，改判論處上訴人共同以意圖為自己不法之所有，以詐術
使人將本人之物交付為常業罪刑及予以減刑。已詳敘認定犯罪事
實之依據及憑以認定之理由。並對比較新舊法結果，如何應適用
上開修正前刑法第二十八條、第三百四十條規定；原判決附表一
編號十八所示犯行，如何得併予審理（與起訴之編號十五至十七
所示犯行，有實質上一罪關係，原判決載為有裁判上一罪關係，
尚有疏誤，應予更正）；上訴人如何不能比照黃靖婷，而不予宣
告緩刑；均已依據卷內資料予以說明。從形式上觀察，原判決並
無任何違背法令之處。查刑法第五十九條之酌量減輕其刑及諭知
緩刑，同屬審判法官之職權，本有自由裁量之餘地，原判決未予
酌量減輕其刑及諭知緩刑，要難指摘為不當。上訴意旨置原判決
之論敘於不顧，徒對原審自由裁量之職權行使及合法之法律適用
，任意指摘，難謂已符合首揭法定上訴要件，其上訴違背法律上
之程式，應予駁回。又本件既從程序上駁回，則上訴人請求從輕
量刑及諭知緩刑，自無從審酌，併予敘明。
據上論結，應依刑事訴訟法第三百九十五條前段，判決如主文。
中    華    民    國  九十八  年    五    月    七    日
                      最高法院刑事第二庭
                          審判長法官  莊  登  照
                                法官  陳  世  淙
                                法官  許  錦  印
                                法官  吳  昆  仁
                                法官  洪  昌  宏
      本件正本證明與原本無異
                                      書  記  官
中    華    民    國  九十八  年    五    月   十一   日
                                                      Ｑ


司法院資訊處製作；財團法人民間司法改革基金會備份。
